臺灣桃園地方法院民事判決　　　　　　　 93年度訴字第954號
原　　　告　炎呈企業有限公司
法定代理人　甲○○
被　　　告　台積企業股份有限公司
法定代理人　乙○
上列當事人間請求給付工程款事件，於民國94年3 月18日辯論終
結，本院判決如下：
    主  文
被告應給付原告新臺幣陸拾肆萬捌仟肆佰貳拾捌元，及自民國九
十三年七月三十日起至清償日止，按年息百分之五計算之利息。
原告其餘之訴駁回。
訴訟費用由被告負擔十分之八，餘由原告負擔。
本判決第一項於原告以新臺幣貳拾貳萬元供擔保後，得假執行。
但被告如以新臺幣陸拾肆萬捌仟肆佰貳拾捌元預供擔保，得免為
假執行。
原告其餘假執行之聲請駁回。
    事  實
甲、原告方面：
一、聲明：
（一）被告應給付原告新台幣（下同）75萬元，及自起訴狀繕本
（二）原告願供擔保，請准宣告假執行。
（三）訴訟費用由被告負擔。
二、陳述：
    原告於民國（下同）92年9月3日與被告簽立專案經營合作契
    約書，共同承攬訴外人振華興鐵工廠有限公司環東基河快速
    道路工程，期間自92年9 月10日起至同年11月20日止共計60
    日，所有製作管理由兩造共同執行，所有執行費則由被告代
    墊之，迨收回工程款後先扣除代墊款，再撥款予原告。嗣工
    程完工雙方結算並協議簽立承諾書，該承諾書即記載被告應
    給付原告之工程款為936,431 元，詎被告經屢催仍不予付款
    ，故原告依契約關係，僅就上開工程款75萬元之數額，訴請
    被告給付予原告，因而提起本件訴訟。
三、證據：提出承諾書、支出證明單、工程費用表、往來明細表
    、工程承包合約書、專案經營合作契約書各一件，及訂購單
    、聯絡單、收據等數紙為證。
乙、被告方面：被告未於最後言詞辯論期日到場，惟據其先前到
              場所為之聲明及陳述略以：
一、聲明：
（一）原告之訴及其假執行之聲請均駁回。
（二）如受不利判決，願供擔保請准宣告免為假執行。
（三）訴訟費用由原告負擔。
二、陳述略以：
    伊就兩造間有簽立專案經營合作契約書及承諾書乙事固不爭
    執，惟該承諾書之簽名以下最後四欄金額，於當初簽名時並
    未記載；又主張應扣除被告已經支付的費用後，始為原告得
    請求之金額等語。
    理  由
甲、程序方面：
一、按訴狀送達後，原告不得將原訴變更或追加他訴。但擴張或
    減縮應受判決事項之聲明者，不在此限，民事訴訟法第255
    條第1 項第3 款定有明文。本件原告原起訴聲明請求：被告
    應給付原告75萬元，及自92年11月10日起至清償日止按年息
    5%計算之利息。嗣於本院審理中，變更上開聲明之利息起算
    日為：自起訴狀繕本送達之翌日（即93年7 月30日）起，核
    屬減縮應受判決事項之聲明，參諸上揭條文規定，核無不合
    ，應予准許。又原告原起訴列被告之法定代理人為張耀光，
    嗣於本院審理中更正為乙○，有被告公司執照及營利事業登
    記證影本二件在卷足稽，核無不合，併此敘明。
二、本件被告未於言詞辯論期日到場，核無民事訴訟法第386 條
    所列各款情形，爰依原告之聲請，由其一造辯論而為判決。
乙、得心證之理由：
一、本件原告起訴主張：兩造於92年9月3日簽立專案經營合作契
    約書，約定自92年9 月10日起至同年11月10日止，共同承攬
    訴外人振華興鐵工廠有限公司環東基河快速道路工程，所有
    製作管理由兩造共同執行，所有執行費則由被告代墊之，收
    回工程款後先扣除代墊款，再撥款予原告。嗣工程完工雙方
    結算並簽立承諾書，被告應給付原告之工程款為936,431 元
    ，詎被告經屢催仍不予付款，爰依契約關係訴請被告給付原
    告工程款75萬元及法定遲延利息等語。被告則以：伊就雙方
    曾簽立專案經營合作契約書及承諾書乙事固不爭執，惟該承
    諾書之簽名以下最後四欄金額，於當初簽名時並未記載；又
    主張應扣除被告已經支付的費用後，始為原告得請求之金額
    等語置辯。
二、按當事人主張有利於己之事實者，就其事實有舉證之責任。
    民事訴訟法第277 條前段定有明文。而請求履行債務之訴，
    除被告自認原告所主張債權發生原因之事實外，應先由原告
    就其主張此項事實，負舉證之責任，必須證明其為真實後，
    被告於其抗辯事實，始應負證明之責任，此為舉證責任分擔
    之原則。最高法院43年台上字第377 號判例意旨可資參照。
    本件原告主張依兩造所簽立之承諾書所載，被告應給付原告
    之工程款為936,431 元，爰僅請求75萬元，但為被告所否認
    ，並主張該承諾書之簽名以下最後四欄金額於簽名當時並未
    記載等語，揆諸首揭舉證責任分擔原則，自應由原告先就本
    件工程款金額負證明之責。經查：
（一）原告雖提出系爭承諾書、往來明細表、工程費用表影本各
      一件，及訂購單、聯絡單數紙為證，然查系爭承諾書簽名
      底下以手寫字體記載之四欄金額中，多記載「振華興未收
      款288,003 元」一項，該項金額是否為本件被告應給付之
      工程款項即有疑義。查系爭承諾書係以印刷字體為主，內
      容記載：１、工程期間被告應負擔之虧損金額為342,836
      元。２、被告應負責之製作錯誤部分金額為412,032 元。
      ３、被告應領取之部分金額為106,440 元，以上合計被告
      尚應給付原告之金額為648,428 元（342,836 ＋412,032
      －106,440 ＝648,428）， 並附有詳細之計算依據，且於
      其後以手寫字體註記「以上金額無誤，甲○○應於92年12
      月20日前將此款項歸還給張耀光先生」等字樣，並於後載
      有原告公司之法定代理人甲○○及被告公司實際執行人張
      耀光之簽名。是依上開承諾書之記載可知，於上開手寫註
      記字樣及簽名之後記載之四欄金額，並非簽名認可之內容
      。而原告對簽名以下之「振華興未收款288,003 元」款項
      ，復又未能提出說明及計算依據，本院因此認兩造於承諾
      書所簽認被告應給付原告之工程款項應為648,428 元。
（二）另被告雖辯稱應再扣除其已支出之費用云云，惟未就此舉
      證以實其說，其抗辯自不足採。
三、綜上所述，原告依契約關係請求被告給付工程款648,428 元
    ，及自起訴狀繕本送達翌日即93年7 月30日起至清償日止，
    按年息5%計算之利息，為有理由，應予准許。逾此範圍之請
    求即屬無據，應予駁回。
四、兩造均陳明願供擔保，分別請准宣告假執行及免假執行，於
    原告勝訴部分，經核無不合，爰各酌定如主文所示相當擔保
    之金額，併予准許。至於原告敗訴部分，其假執行之聲請已
    失所附麗，併予駁回。
五、本件事證已臻明確，兩造其餘攻擊及防禦方法，核與判決結
    果不生影響，爰不一一論述，附此敘明。
六、據上論結：本件原告之訴為一部有理由，一部無理由，依民
    事訴訟法第79條、第87條第1 項、第385 條第1 項前段、第
    390 條第2 項、第392 條第2 項，判決如主文。
中　　華　　民　　國　　94　　年　　3 　　月　　31　　日
                  民事第三庭    法　官　張益銘
以上正本係照原本作成。
如對本判決上訴，須於判決送達後20日內向本院提出上訴狀。
中　　華　　民　　國　　94　　年　　3 　　月　　31　　日
                                書記官　陳純姃
